智慧財產法院刑事判決
                                 100年度刑智上易字第86號
上  訴  人　臺灣板橋地方法院檢察署檢察官
被      告　周明淵　　
　　　　　　　　　　　號
選任辯護人　李佩昌律師
          　阮皇運律師
上列上訴人因被告違反商標法案件，不服臺灣板橋地方法院100
年度智易字第6號，中華民國100年6月17日第一審判決（起訴案
號：臺灣板橋地方法院檢察署99年度偵字第24582號），提起上
訴，本院判決如下：
    主  文
原判決撤銷。
周明淵犯商標法第82條之非法販賣侵害商標權之商品罪，科罰金
新臺幣伍萬元，罰金如易服勞役，以新臺幣壹仟元折算壹日。緩
刑貳年。扣案之衣服捌件均沒收。
    事  實
一、周明淵係址設新北市○○區○○路○段○○○巷9號2樓安有
    限公司（下稱安公司）之負責人，明知如附表所示「Knig
    hts Bridge」之商標圖樣，係彥庭國際有限公司（址設：新
    北市○○區○○路○段○○○巷10號5樓之2，下稱彥庭公司）
    向經濟部智慧財產局申請註冊，指定使用於各種汗衫、背心
    、毛衣、襯衫、T恤、西服、洋裝等商品，現仍在商標權期
    間內，未經彥庭公司同意或授權，不得於同一商品使用相同
    之註冊商標並進而予以販賣。周明淵曾受彥庭公司之委託代
    工製造成衣商品，其中標有上開商標之襯衫（貨號：606F01
    3）及上衣（貨號：606F23）等商品（下稱系爭商品），於
    民國99年3月遭彥庭公司以品質不符合約規格而退貨後，明
    知系爭商品上確有使用上開相同之註冊商標，竟基於侵害商
    標權之犯意，於99年5至7月間未經彥庭公司之授權或同意即
    擅自委由不知情之王本源在門市銷售系爭商品，嗣因彥庭公
    司於市場上購得扣案之標有上開商標之襯衫（貨號：606F01
    3）及上衣（貨號：606F013）共八件，始悉上情。
二、案經彥庭公司訴由臺灣板橋地方法院檢察署檢察官偵查起訴
    。
    理  由
壹、程序部分：
一、按被告以外之人於審判外之言詞或書面陳述，除法律有規定
    者外，不得作為證據；又被告以外之人於審判外之陳述，雖
    不符合同法第159條之1至第159條之4之規定，但經當事人於
    審判程序同意作為證據，法院審酌該言詞陳述或書面陳述作
    成時之情況，認為適當者，亦得為證據。當事人、代理人或
    辯護人於法院調查證據時，知有第159條第1項不得為證據之
    情形，而未於言詞辯論終結前聲明異議者，視為有前項之同
    意，刑事訴訟法第159條第1項及第159條之5分別定有明文。
    經查，本判決下列所引用被告以外之人於審判外之陳述（包
    含書面陳述），固屬傳聞證據，但檢察官、被告周明淵及其
    辯護人於本院準備程序及審判期日中，均表示無意見，且當
    事人均未於言詞辯論終結前聲明異議（見本院卷第27至28頁
    、第91至93頁），本院審酌該等證據作成之情況，認為適於
    為本件認定事實之依據，依刑事訴訟法第159條之5第2項規
    定，應具有證據能力，合先敘明。
二、本件認定事實所引用之卷內文書證據及物證之證據能力部分
    ，並無證據證明係公務員違背法定程序所取得，檢察官、被
    告周明淵及其辯護人於原審或本院均未主張排除前開物證之
    證據能力，且迄於原審或本院言詞辯論終結前均未表示異議
    （見本院卷第29至30頁、第93至95頁），本院經審酌前開物
    證並非公務員違背法定程序所取得，亦無刑事訴訟法第159
    條之4顯有不可信之情況，故上揭物證均有證據能力。
貳、實體部分：
一、上開犯罪事實，業據被告周明淵於本院準備程序及審理時坦
    承不諱（見本院卷第73、96頁），
  (一)如附表所示註冊第01372471號「Knights Bridge」商標圖樣
    ，經彥庭公司向經濟部智慧財產局申請註冊，經核准取得指
    定使用於汗衫、背心、毛衣、襯衫、T恤、西服、洋裝等商
    品之商標權，現仍於商標權期間內，有中華民國商標註冊證
    、經濟部智慧財產局商標資料檢索服務列印單各一紙在卷可
    按（見他字卷第7頁、第24582號偵卷第15頁）。
  (二)系爭商品前原係由告訴人彥庭公司委託安公司製造，嗣因
    所製造之商品不符合約規格，而遭彥庭公司於99年3月退貨
    ，其後被告即委由不知情之友人王本源銷售等情，業經告訴
    代理人黃榮謨律師於偵查中陳稱：這些衣服是彥庭公司委託
    被告公司生產，因尺寸不對被退貨，被告係於合約存續期間
    在前揭衣服繡上商標，告訴人退貨後這些工作物所有權屬於
    被告等語在卷（見他字卷第29頁、第30頁），並有KB女裝商
    品買賣合約書、外發樣單及系爭商品之照片附卷可佐（見他
    字卷第8至17頁），復與證人陳美容於原審結證稱：被告於
    99年5月至7月間將遭告訴人退貨之上衣，剪掉吊卡、修碼、
    領標、洗標，寄給王本源放在門市銷售，但有部分洗標漏剪
    ，經王本源銷售襯衫5件、棉T6件，並致贈友人2件襯衫、1
    件棉T，後來被告通知王本源將其餘商品均寄回給被告等語
    （見原審卷第48頁反面至第49頁），證人王本源亦於原審結
    證稱：彥庭公司的退貨是交由伊處理，總共襯衫賣出5件、
    棉T部分賣出6件，伊係放在門市銷售，後來被告通知伊不可
    以賣，伊就通知門市全部回收等語相符（見原審卷第50頁正
    反面）。
  (三)綜上，被告於本院所為之自白，經核與事實相符，而堪予採
　　信，本件事證明確，被告犯行堪以認定，自應依法論科。
二、核被告周明淵所為係犯商標法第82條之非法販賣侵害商標權
    之商品罪。被告利用不知情之王本源為前揭犯行，應論以間
    接正犯。至起訴書雖未引用商標法第82條之罪名，然此部分
    犯罪事實業經起訴書載明，並經檢察官於原審當庭補充上開
    法條（見原審卷第73頁），應認此部分事實業經提起公訴，
    法院自應予以審究，本院並已依法告知上開罪名（見本院卷
    第91頁）。至起訴書雖認被告係犯商標法第81條第1款之罪
    ，惟查，系爭商品確係由告訴人彥庭公司委託被告所經營之
    安公司製造，並授權其使用上開商標於系爭商品，是以被
    告於製造系爭商品確係經告訴人之同意而使用上開商標，被
    告即不構成商標法第81條第1款之罪名，惟此部分與前開論
    罪科刑部分有高低度吸收關係，爰不另為無罪諭知，併此敘
    明。
三、原審判決被告無罪，固非無見，惟查：系爭商品原先雖經告
    訴人同意使用上開商標而製造，然商標兼具有表彰商品或服
    務來源及品質保證之功能，嗣系爭商品於交付予告訴人時，
    因不符合約定之規格業遭告訴人退貨，已如前述，自斯時起
    系爭商品即未符合商標權人使用上開商標所欲確保之品質，
    自不得繼續標示上開商標而任意予以流通販賣，否則消費者
    於選購系爭商品時，將因透過上開商標之識別，而對系爭商
    品之品質發生誤認並致權益受有損害。系爭商品雖係因以繡
    線將「Knights Bridge」商標直接繡在系爭商品上，而非以
    標示於領標或吊卡之方式附加於商品，故未予除去上開商標
    之標示即逕以附加其他品牌吊卡之方式予以販售，然被告就
    其遭告訴人退貨之商品大部分均有剪掉吊卡、修碼、領標、
    洗標，始寄給王本源放在門市銷售，顯見其對於被退貨商品
    不得再繼續使用上開商標販賣乙節，應有所認識，即難謂其
    無侵害告訴人商標權之故意，公訴人上訴意旨認被告仍應犯
    商標法第81條第1款之罪，雖無理由，惟原判決既有上開可
    議之處，自應由本院予以撤銷改判。爰審酌被告原係經授權
    使用上開商標製造系爭商品，惟其於系爭商品遭退貨後，因
    圖便利而未除去或覆蓋上開商標即予以販賣，然販賣之數量
    不多，獲利亦甚少，對商標權人所生損害非鉅，且其於本院
    已與告訴人達成和解，告訴人亦表明不再追究（見本院卷第
    83至84頁），暨其犯罪之手段、動機及其素行良好等一切情
    狀，量處如主文所示之刑，並諭知易服勞役之折算標準。末
    查，被告前未曾因故意犯罪受有期徒刑以上刑之宣告，有臺
    灣高等法院被告前案紀錄表在卷可憑（見本院卷第99頁），
    其因一時失慮，致罹刑典，於本院審理時已坦承犯行，並深
    具悔意，且已與告訴人和解，足見其經此起訴、審判，當知
    所警惕，信無再犯之虞，本院認所宣告之刑以暫不執行為適
    當，爰併宣告緩刑2年，以啟自新。
四、至扣案之繡有「Knights Bridge」商標之衣服8件，均係被
    告犯商標法第82條之罪所販賣之物，爰依商標法第83條之規
    定宣告沒收，併此敘明。
據上論斷，應依刑事訴訟法第369條第1項前段、第364條、第299
條第1項前段，商標法第82條、第83條，刑法第11條前段、第42
條第3項、第74條第1項第1款，判決如主文。
本案經檢察官鍾鳳玲到庭執行職務。
中　　華　　民　　國　　100　 年　　11　　月　　30　　日
　　 　　　 　　    智慧財產法院第一庭
                          審判長法　官  李得灶
　　　　　　　　　　　　　　    法　官  汪漢卿
　　　　　　　 　 　　　　　　  法　官  林欣蓉
以上正本證明與原本無異。
不得上訴。
中　　華　　民　　國　　100　 年　　12　　月　　6 　　日
                                書記官  周其祥
附錄本案論罪科刑法條：
商標法第82條
明知為前條商品而販賣、意圖販賣而陳列、輸出或輸入者，處1
年以下有期徒刑、拘役或科或併科新臺幣5萬元以下罰金。
商標法第83條
犯前2條之罪所製造、販賣、陳列、輸出或輸入之商品，或所提
供於服務使用之物品或文書，不問屬於犯人與否，沒收之。